臺灣臺中地方法院刑事判決　　　　　　　100年度易字第938號
公　訴　人　臺灣臺中地方法院檢察署檢察官
被　　　告　劉家群
上列被告因詐欺案件，經檢察官提起公訴（99年度偵字第23409
號），本院判決如下：
    主    文
劉家群幫助意圖為自己不法之所有，以詐術使人將本人之物交付
，處有期徒刑參月，如易科罰金，以新臺幣壹仟元折算壹日。
    犯罪事實
一、劉家群於民國99年4月8日見到自由時報廣告版應徵司機廣告
    後，乃撥打廣告上所留電話號碼與自稱「王經理」真實姓名
    年籍不詳之成年人聯絡，詎其在可預見其將後述郵局提款卡
    (含密碼)等資料提供予「王經理」後，「王經理」及其所屬
    詐欺集團成年成員等人將可能共同藉由蒐集所得之郵局帳戶
    提款卡(含密碼)等資料，遂行詐欺取財犯罪之目的，而其發
    生並不違背自己本意之情況下，基於幫助他人犯詐欺取財罪
    之不確定故意，於民國99年4月10日，在臺北市○○○路之
    「金磚酒店」附近，將其所申設之中華郵政股份有限公司和
    平梨山郵局帳號為00000000000000號帳戶之提款卡，交予「
    王經理」所派來之不詳成年男子，旋且告知「王經理」提款
    卡密碼，而將上開提款卡(含密碼)提供予「王經理」及所屬
    詐欺集團成年成員等人作為其等詐欺取財之被害人匯款帳戶
    之用。嗣「王經理」及所屬詐欺集團成年成員取得上開帳戶
    提款卡及密碼後，即共同基於意圖為自己不法所有之犯意聯
    絡，先推由真實姓名年籍不詳之成年人撥打電話向黃宇羲騙
    稱：其係廠商，其批發商將黃宇羲的名字列為分期付款，其
    會跟農會說要終止交易等語，旋復推由不詳之成年詐欺集團
    成員接續以電話向黃宇羲詐稱：要取消分期付款的交易，須
    先終止ATM轉帳交昜，將此帳戶列為問題帳戶等語及須將扣
    款回沖等語，致使黃宇羲陷於錯誤，依對方指示操作而先後
    於同日14時48分及15時1分許，先後2次各匯款新臺幣(下同)
    29989元(2次計59978元)至前揭劉家群開設之郵局帳卡內，
    旋遭對方提領。嗣因黃宇羲察覺受騙而報警處理，始為警循
    線查悉上情。
二、案經臺北縣警政府警察局蘆洲分局報告臺灣板橋地方法院檢
    察署檢察官呈請臺灣高等法院檢察署核轉臺灣臺中地方法院
    檢察署檢察官偵查起訴。
    理    由
壹、證據能力部分：
    按被告以外之人於審判外之陳述，雖不符前4條之規定，而
    經當事人於審判程序同意作為證據，法院審酌該言詞陳述或
    書面陳述作成時之情況，認為適當者，亦得為證據；當事人
    、代理人或辯護人於法院調查證據時，知有第159條第1項不
    得為證據之情形，而未於言詞辯論終結前聲明異議者，視為
    有前項之同意，刑事訴訟法第159條之5定有明文。本案下列
    引為證據之證人陳述及書證，被告及檢察官於本院審理中均
    未爭執其證據能力，且以之作為證據並無不當，依上揭法條
    之規定，自均有證據能力。
貳、實體方面：
一、訊據被告劉家群固對其將前揭帳戶之提款卡交予「王經理」
    所派來之成年男子，並有告知「王經理」密碼之事實坦承不
    諱，惟矢口否認有何幫助詐欺取財犯行，辯稱：伊係看報紙
    應徵司機廣告而打電話過去，對方說是擔任俗稱馬夫的司機
    ，1個月待遇8、9萬元，但須先看伊信用好不好。且因對方
    之會計與銀行很熟，要伊提供金融卡供對方查伊信用。後來
    對方又向伊套問密碼，伊是因一時疏忽才告知對方密碼云云
    。惟查：
(一)被告確有將前揭郵局帳戶之提款卡及密碼提供予「王經理」
    等成年人之事實，業據被告於警詢及偵審中坦承不諱。又黃
    宇羲如何因遭詐騙而接續匯款2次各29989元至被告上開郵局
    帳戶內等情，亦經證人黃宇羲於警詢中證述綦詳，復有內政
    部警政署反詐騙案件紀錄表、金門縣警察局金城分局金寧分
    駐所受理詐騙帳戶通報警示簡變格式表、金門縣警察局金城
    分局金寧分駐所受理刑事案件報案三聯單)、自動櫃員機轉
    帳交易明細表、劉家群郵局存摺封面影本、臺北富邦商銀存
    摺封面影本、郵局客戶歷史交易清單、劉家群之郵政存簿開
    戶申請書影本、99年4月間交易往來明細表影本、中華郵政
    股份有限公司豐原郵局函-劉家群98年迄100年2月8日之歷史
    交易清單等件在卷可稽，已堪認定。
(二)被告雖以上揭情詞置辯：然查：
1、被告於99年4月12日警詢中辯稱：「(你如何得知該帳戶已被
   列為警示帳戶?)我是在99年4月12日至蘆洲市○○路郵局欲申
   請補發融卡時，才知道我的帳號已經被列為警示帳戶。」、
   「..99年4月08日我看自由時報的廣告版有在應徵司機，我就
   循著報紙上的電話號碼(號碼我已經刪除)打過去，1名男子自
   稱王經理就跟我約在..金磚酒店對面見面，然後就過來拿我
   的提款卡及年籍資料，然後就叫我等候通知。『之後於99年4
   月11日再度打電話給我跟我約在臺北市○○○路○段的首都
   KTV樓下欲上班，結果我在那邊等了很久都沒人來』，後來我
   就發覺奇怪，『於是就打郵局的客服電話將我的提款卡掛失
   』，直到今日才知道帳戶遭列警示。」云云。
2、被告於99年9月29日偵查中辯稱：「..(我)到了99年4月11日
   我才發現自己被騙，99年4月8我看到報紙就打電話過去，對
   方一開始沒有叫我交卡，..他說要先查看我的信用好不好，
   所以他跟我約在林森北路金磚酒店對面，『我先把提款卡交
   付給他，接下來他再打電話問我密碼，『並說把密碼給他才
   能上班』，我就先問他是否為詐騙集團，他說可以把錢全部
   領走，我想說反正存款簿裡面沒錢，也不能騙到我什麼，就
   告訴他密碼』。」、「(但是你已經懷疑他是詐騙集團，卻還
   告訴他密碼，不是就有可能被他拿來當作人頭帳戶使用?)那
   時我根本不瞭解會這樣。」、「(是否承認幫助詐欺?)不承認
   ，因為我還沒有發現自己帳戶變成警示帳戶前就到蘆洲分局
   報案。」云云。
3、被告於99年10月26日偵查中辯稱：「..我有跟對方聯絡，對
   方要我交付提款卡，要查看看我信用是否良好，隔一天我在
   臺北市○○○路的金磚酒店對面，『將我的提款卡交給他，
   對方叫我晚上等消息，晚上打電話給我問我提款卡密碼，當
   時我就懷疑對方是否為詐騙集團，對方跟我說若我懷疑他是
   詐騙集團的話，可以將帳戶的錢全部領走，我想說帳戶內反
   正沒有錢，所以我告訴他密碼』。」、「(你既然都已經懷疑
   對方是詐騙集團，為何要告訴對方密碼?)當時我的帳戶沒有
   錢，我也不怕對方去領。」、「(你後來是否有去補發金融卡
   ?)是，『我先打電話報遺失』，之後去補發金融卡時，才知
   道變成警示帳戶，『郵局的人叫我去警局問看看，我就自己
   去蘆洲分局的三民派出所報案』。」、「(你何時打電話掛失
   金融卡?)就是交給對方提款卡的隔一天晚上。」、「(你掛失
   金融卡後多久去補發金融卡?)隔一天早上。」、「(所以你是
   在99年4月12日申請補發金融卡及報案，11日是晚上打電話掛
   失金融卡，10日是交付對方提款卡及告知密碼，9日是看報紙
   打電話應徵?)是。」、「((提示交易明細表)99年4月10日提
   款106元，這是誰提的?)我忘記了(改稱)應該是我提領的，當
   時想說帳戶內不要有錢。」、「(當時對方跟你要提款卡用途
   ?)要看我信用好不好，他說薪水都用匯的。」、「(把提款卡
   交給對方如何看得出信用好不好?)對方說要將提款卡交給會
   計去向銀行查，他說會計跟銀行都有熟。」、「(若對方要查
   你的信用，你可以告訴他帳號就好，為何要交付你的提款卡
   ?)我當時一時糊塗。」云云。
4、被告於準備程序辯稱：「(對方有無說為何要交金融卡？)他
   說要查我信用好不好，他說他們會計跟銀行很熟，當時我就
   懷疑他們是詐騙集團，『後來我當場就說你們是否為詐騙集
   團，他就說你可以把帳戶的錢領走，當時裡面帳戶只剩100元
   ，我就領走100元』，當時對方打好幾通電話給我，領完之後
   ，他就約我在金磚酒店對面，我就把卡交給對方。」、「(對
   方有無說你被錄取？)有，他說我被錄取我才把卡交給對方。
   」、「(對方有無說你幾時可以上班？)我把卡交給對方時，
   他就說明天可以上班，他叫我到忠孝東路四段等他，『隔天
   晚上我要去忠孝東路路上，他就打電話給我說擴大臨檢他們
   店休息』，拖延一天後，後來都是我打過去，他給我感覺是
   一直在拖，後來我去蘆洲派出所，『也就是我發現帳戶被列
   為警示帳戶的前一天晚上，我有打電話到郵局要報遺失，郵
   局的人說我的帳戶不能動，不能使用』，隔天我就跑去郵局
   想要重辦1張卡，郵局的人就說我的帳戶已經變為警示帳戶了
   ，我跑到蘆洲的郵局要去辦。」、「(對方為何要套你的密碼
   ？)他有問我。」、「(你為何不告訴他？)我想裡面沒有錢，
   一時疏忽。」、「(對方跟你要密碼時如何說？)他說我們需
   要你的密碼，說這幾天他們會匯一筆錢過來，是要發給他們
   員工小姐的薪水，需要我的帳戶匯，反正我要去他們那邊上
   班，我就告訴他，我想帳戶裡面也沒有錢。」云云。
5、被告於審理中辯稱：「( 當時對方是以何理由讓你交出金融
   卡、密碼？)他說不會騙到你的錢，你可以把你的錢領走，『
   他說要我交出金融卡、密碼要查我的信用好不好，我才可以
   去他們公司上班，去他們公司上班信用要良好，那時候我有
   問他們你們又不是銀行的人員怎麼查，他回答我他們會計跟
   銀行有往來』。」、「(你把金融卡、密碼交給對方時，有無
   懷疑他們可能是詐騙集團的人？)有懷疑，我懷疑他們會用我
   的卡去做有的沒有的，是非法的事。」、「(你為何有上開懷
   疑？)因為我還沒有看過王經理那個人，他是叫人家來拿，後
   來就沒有聯絡了，交金融卡當時我沒有剛才說的那些懷疑，
   但是交密碼時我就有懷疑。」、「(交密碼時你懷疑什麼？)
   懷疑他們會不會拿我的卡去騙人家錢，『因為他叫我那天去
   上班』。」、「(你把金融卡交出去之前，是否有把帳戶內
   106元的錢領光？)有，但是領100元，不是106元。」、「(交
   金融卡之前你既然沒有懷疑為何把錢領光？)是他叫我領的，
   他說我不會騙你的錢，不然你把錢領出來。」、「(對方有無
   說什麼時候你可以上班？)我交金融卡的時候，他說當天晚上
   可以上班，我先交金融卡之後，當天對方就有打電話給我，
   說要查我信用好不好，才可以去上班，我就在電話中把密碼
   告訴他，他每次打電話來都說我可以去上班。」、「(你把金
   融卡交給對方之前他有無說你可以去上班？)有，他說我被錄
   取了，後改稱沒有。」、「(對方第一次跟你說你可以去上班
   是什麼時候？)卡交給他隔天。」、「(對方第一次跟你說你
   可以去上班的時候，你密碼告訴對方了沒有？)還沒有。」、
   「(所以你是在把密碼告訴對方之前，對方就已經說你可以去
   上班了？)是。」、「(對方說要查你信用你才可以上班？)
   是。」、「(依你所述你把密碼告訴對方之前，對方就已經查
   好你的信用並表示你可以去上班是不是？)不是。」、「(那
   情形為何？)是密碼告訴他之後，他才說我信用可以。」、「
   (依你所述密碼告訴對方之前，對方還沒有查好你信用就跟你
   說你可以上班？)對。」云云。
(二)核被告就其究係先向警報案再去郵局辦補卡或是先去郵局辦
    補卡，郵局人員告知已被列為警示帳戶才去報案；對方究係
    在被告交付提款卡前即對被告表示被告可將帳戶內的錢均領
    出來，抑或是被告交出提款卡後，對方要向被告「套」密碼
    時，對方才說被告可以將帳戶內的錢均領出來；對方要被告
    提供密碼之理由究係要查被告信用還是要將一筆錢匯至被告
    帳戶內等節，所辯先後不一。且對方既表示要被告提供密碼
    供對方查信用，且須待對方向銀行查被告信用後，被告才可
    上班云云，則對方又豈有於被告交付密碼前即向被告表示被
    告可以上班之理。況被告上開郵局帳戶於99年4月間既未以
    電話掛失金融卡，也未曾臨櫃辦理金融卡掛失等節，有中華
    郵政股份有限公司函2份在卷可按(見99年度偵字第23409號
    偵查卷第29頁、本院卷第12頁)，則被告所辯：伊有先以電
    話掛失金融卡云云，即難採信。況查，被告如真係為應徵司
    機工作誤信對方才將提款卡、密碼交予對方，且於交付提款
    卡時既尚未懷疑對方是詐騙集團，則其何以會因對方叫伊去
    上班而突然心生懷疑之理，是被告於審理中所辯：「..交金
    融卡當時我沒有剛才說的那些懷疑，但是交密碼時我就有懷
    疑。」、「(交密碼時你懷疑什麼？)懷疑他們會不會拿我的
    卡去騙人家錢，『因為他叫我那天去上班』。」云云，要難
    採信。又被告上開帳戶自98年5月18日起其內即僅有133元存
    款，嗣直至99年4月10日始又跨行提款106元(含手續費)，餘
    額僅27元等情，有該帳戶之交易明細在卷可稽(見99年度偵
    字第23409號偵查卷第50頁)。被告既將金融卡交予對方之前
    ，特地將133元存款之100元領出，足見被告亦甚不信任對方
    ，否則其端無特地將100元領出之必要。且被告既供承：伊
    有懷疑對方是詐騙集團，也有問對方提款卡如何查信用等語
    ，足見被告係有相當警覺心之人，則其又豈有因輕信對方所
    謂以金融卡查信用之說詞而將上開帳戶之提款卡及密碼均交
    予對方供對方「查信用」之理？凡此均顯與常理有違，足見
    被告所辯要係事後臨訟卸責之詞不足採信。
(三)按刑法上之故意，可分為直接故意與不確定故意（間接故意
    ），所謂「不確定故意」，係指行為人對於構成犯罪之事實
    ，預見其發生而其發生並不違背其本意者，刑法第13條第2
    項定有明文；而金融機構帳戶係個人理財之重要工具，且關
    係個人財產、信用之表徵，豈能隨意交予他人，如該他人非
    供作犯罪所得出入之帳戶或其他不法目的，應無捨棄自己申
    設帳戶而迂迴向他人租用帳戶使用必要；且邇來，透過網路
    、撥打電話、報紙刊登不實廣告或傳簡訊，佯稱借款、他人
    積欠電話費、中獎、網路拍賣或以信用卡、現金卡遭偽造、
    個人資料遭盜用等各種不實名義向他人詐欺取財之犯罪類型
    層出不窮，該等犯罪，多數均係利用人頭帳戶作為出入帳戶
    ，並經媒體廣為披載，被告行為時為智識成熟之成年男子，
    且其係國中畢業，先後在梨山種過水果、做過廚師學徒、冷
    氣裝修人員、酒店少爺等節，亦經被告於審理中直承在卷，
    則依被告之智識程度及社會歷練對此自係知之甚明。再參之
    被告曾多次供稱：伊在交出密碼之前有懷疑對方是詐騙集團
    等語，益徵被告確可預見其如將上帳戶之提款卡及密碼交予
    對方，對方將可能作為詐欺取財之用，是其明知此節，竟仍
    將上開帳戶之提款卡及密碼交予上開成年人，足見被告將系
    爭提款卡(含密碼)提供予他人使用時，其主觀上確有容任對
    方利用其帳戶犯詐欺取財罪之不確定故意，已至為明顯。綜
    上所述，被告空言否認犯罪，要係事後卸責之詞，無足憑採
    。本案事證明確，被告犯行堪以認定。
二、本件既查無積極證據足認被告與上開正犯等人間，具有共同
    正犯之犯意聯絡與行為分擔。則核被告所為，係犯刑法第30
    條第1項、第339條第1項之幫助詐欺取財罪。被告幫助上開
    成年人等犯詐欺取財罪，係屬從犯，茲衡諸其犯罪情節，並
    按正犯之刑減輕之。爰審酌被告前無犯罪前科，有臺灣高等
    法院被告前案紀錄表1份在卷可稽，素行尚佳；其犯罪之動
    機、目的、手段、其行為時係智識成熟之成年男子，竟率爾
    提供上開帳戶供他人作為詐欺取財工具，增加犯罪偵查機關
    查察犯罪困難，同時使上揭共同正犯得以隱匿其真實身分，
    減少遭查獲之風險，愈使其肆無忌憚，助長犯罪之猖獗，本
    案被害人因受騙而匯款至被告所提供之上開帳戶之金額計為
    59978元及被告犯罪後矢口否認有何幫助詐欺取財犯行之態
    度等一切情狀，量處如主文所示之刑，併諭知易科罰金之折
    算標準。
據上論斷，應依刑事訴訟法第299條第1項前段，刑法第30條第1
項、第2項、第339條第1項、第41條第1項前段，刑法施行法第1
條之1第1項、第2項前段，判決如主文。
中    華    民    國   100    年    5     月    25    日
                  刑事第十一庭審判長法  官  林  慧  英
                                    法  官  廖  純  卿
                                    法  官  江  奇  峰
以上正本證明與原本無異。
如不服本判決應於收受判決後10日內向本院提出上訴書狀，並應
敘述具體理由；其未敘述上訴理由者，應於上訴期間屆滿後20日
內向本院補提理由書（均須按他造當事人之人數附繕本）「切勿
逕送上級法院」。
                                    書記官  林 素 珍
中    華    民    國   100    年    5     月    25    日
附錄本案論罪法條全文：
刑法第339條意圖為自己或第三人不法之所有，以詐術使人將本
人或第三人之物交付者，處5年以下有期徒刑、拘役或科或併科1
千元以下罰金。